【裁判字號】    98,訴,601
【裁判日期】    980630
【裁判案由】    違反毒品危害防制條例
【裁判全文】
臺灣屏東地方法院刑事判決               98年度訴字第601號
公  訴  人  臺灣屏東地方法院檢察署檢察官
被      告  甲○○
                    （另案執行）
上列被告因違反毒品危害防制條例案件，經檢察官提起公訴（98
年度毒偵字第357 號），本院裁定改依簡式審判程序審理，判決
如下：
    主  文
甲○○施用第一級毒品，累犯，處有期徒刑柒月。扣案之第一級
毒品海洛因伍包（合計淨重零點肆陸公克，空包裝重壹點貳零公
克）沒收銷燬之。
    事  實
一、甲○○前因施用毒品案件，經臺灣高雄地方法院以90年度毒
    聲字第2145號裁定送觀察、勒戒，經評定有繼續施用毒品之
    傾向，經同法院以90年度毒聲字第5037號裁定送強制戒治，
    因戒治成效良好，經同法院以90年度毒聲字第7652號裁定停
    止戒治，所餘戒治期間付保護管束，嗣又經同法院以91年度
    毒聲字第3187號裁定撤銷前開停止戒治之裁定，至民國92年
    4 月25日期滿執行完畢，並經臺灣高雄地方法院檢察署檢察
    官於92年5 月14日以92年度戒毒偵字第451 號為不起訴處分
    確定；復於97年間因施用毒品案件，經本院於97年7 月23日
    以97年度訴字第755 號判決判處有期徒刑7 月確定在案（目
    前正在執行中）；其前於84年間因違反麻醉藥品管理條例案
    件，經臺灣高等法院高雄分院以85年度上訴字第508 號判決
    處有期徒刑9 年確定在案，嗣假釋出監付保護管束，假釋被
    撤銷後，其復入監執行殘刑3 年7 月21日，至95年11月11日
    縮刑期滿，視為已執行完畢。
二、詎其仍不思悔悟，明知海洛因業經公告列為毒品危害防制條
    例第2 條第2 項之第一級毒品，不得非法持有、施用，仍基
    於施用第一級毒品海洛因之犯意，於98年2 月25日下午3 時
    許，在屏東縣麟洛鄉屏安醫院附近，以將第一級毒品海洛因
    置入香菸內吸食方式，施用第一級毒品海洛因1 次。嗣於98
    年2 月27日12時25分許，因違反毒品危害防制條例案件經通
    緝，在屏東縣內埔鄉○○村○○路長興巷153 號前為警緝獲
    時，在有偵查犯罪權限之機關或人員尚未發覺其上揭犯行前
    ，主動向承辦警員坦承犯行，並當場扣得其所用之第一級毒
    品海洛因5 包（合計淨重0 點46公克，空包裝重1 點20公克
    ），復經警採尿送驗，檢出嗎啡陽性反應。
三、案經屏東縣政府警察局報請臺灣屏東地方法院檢察署檢察官
    偵查起訴。
    理  由
一、本件被告甲○○犯係死刑、無期徒刑、最輕本刑為3 年以上
    有期徒刑以外之罪，其於本院準備程序中就前揭被訴事實為
    有罪之陳述，經受命法官告知簡式審判程序之旨，並聽取其
    與公訴人之意見後，本院認無不得或不宜改依簡式審判程序
    進行之處，爰依刑事訴訟法第273 條之1 第1 項、第284 條
    之1 ，本院合議庭裁定由受命法官獨任依簡式審判程序審理
    ；又簡式審判程序之證據調查，依刑事訴訟法第273 條之2
    規定，不受同法第159 條第1 項審判外陳述排除之限制，再
    被告對於卷內之各項證據，亦不爭執證據能力，故卷內所列
    之各項證據，自得作為證據，合先敘明。
二、上揭事實，業據被告於警訊、偵查及本院審理時坦承不諱，
    而被告為警所採集之尿液檢體，經送請台灣檢驗科技股份有
    限公司檢驗，結果呈鴉片類陽性反應，有該公司98年3 月16
    日編號ＫＺ000000000000濫用藥物尿液檢驗報告1 份在卷可
    稽。且扣案之第一級毒品海洛因5 包（合計淨重0 點46公克
    ，空包裝重1 點20公克），經送法務部調查局檢驗結果，確
    係第一級毒品海洛因，此有法務部調查局98年4 月1 日調科
    壹字第09823010600 號鑑定書1 紙附卷可佐。足認被告上開
    自白顯與事實相符，堪信為真實。本件事證明確，被告犯行
    洵堪認定。
三、按毒品危害防制條例於92年7 月9 日修正公布，其中第20條
    、第23條將施用毒品之刑事處遇程序，區分為「初犯」、「
    5 年內再犯」、「5 年後再犯」，而依立法理由觀之，僅限
    於「初犯」、「5 年後再犯」，始應先經觀察、勒戒或強制
    戒治程序，倘被告於5 年內已再犯，經依法追訴處罰，縱其
    第3 次（或第3 次以上）再度施用毒品之時間，在初犯經觀
    察、勒戒或強制戒治執行完畢釋放5 年以後，已不合於「5
    年後再犯」之規定，且因已於「5 年內再犯」，顯見其再犯
    率甚高，原實施觀察、勒戒或強制戒治，已無法收其實效，
    即應依該條例第10條處罰，最高法院95年5 月9 日95年度第
    7 次刑事庭會議決議可資參照。查被告如事實欄之施用毒品
    事實經強制戒治之事實，此有臺灣屏東地方法院檢察署刑案
    資料查註紀錄表、臺灣高等法院被告前案紀錄表各1 份在卷
    可按，是被告既已於強制戒治執行完畢後5 年內再犯施用毒
    品案件，並經法院論罪科刑，即非屬前述「5 年後再犯」
    之情形，檢察官自應依法追訴。從而，本件事證明確，
    被告犯行洵堪認定，應依法論科。
四、按海洛因係毒品危害防制條例第2 條第2 項第1 款所定之第
    一級毒品，不得非法持有、施用。故核被告所為，係犯毒品
    危害防制條例第10條第1 項施用第一級毒品罪。其於施用海
    洛因前持有海洛因犯行，為其施用之高度行為所吸收，不另
    論罪。查被告有事實欄所載論罪科刑執行之情形，此有臺灣
    屏東地方法院檢察署刑案資料查註紀錄表及臺灣高等法院被
    告前案紀錄表各1 份在卷可查，其受有期徒刑執行完畢後，
    5 年之內再犯有期徒刑以上刑之本罪，為累犯，應依刑法第
    47條第1 項規定加重其刑。被告於施用毒品犯行後，在有偵
    查犯罪權限之機關或人員尚未發覺其上揭犯行前，主動向承
    辦警員坦承犯行，嗣並接受偵訊，有屏東縣警察局警局筆錄
    及本院公務電話紀錄各1 份在卷可佐，其對於未發覺之犯罪
    自首而受裁判，爰依刑法第62條之規定減輕其刑，並依法先
    加後減之。爰審酌被告曾因施用毒品經送勒戒處所施以觀察
    勒戒後，仍未能戒斷其施用毒品之惡習，足見其陷溺已深，
    惟因施用毒品僅係戕害其自己身心並無加害他人，此次施用
    毒品次數僅1 次，且其犯罪後坦承犯行、態度尚稱良好等一
    切情狀，量處如主文所示之刑，以示懲儆。扣案之第一級毒
    品海洛因1 小包（淨重0 點06公克，空包裝重0 點25公克）
    ，經送法務部調查局檢驗結果，確係第一級毒品海洛因，已
    如前述；而因鑑定單位一般係以傾倒之方式，將包裝袋內之
    毒品倒出而與包裝袋分離而稱重，必要時，輔以刮杓刮取袋
    內粉末，然無論依何種方式分離，包裝袋內均有極微量之毒
    品殘留，業經法務部調查局以93年3 月19日調科壹字第0930
    0113060 號函釋在案，認前開空包裝袋，其內含有極微量第
    一級毒品海洛因殘留而無法析離，應整體視為查獲之第一級
    毒品海洛因，均應依毒品危害防制條例第18條第1 項前段之
    規定併予宣告沒收銷燬之。
據上論斷，應依刑事訴訟法第273 條之1第1項、第299 條第1 項
前段，毒品危害防制條例第10條第1 項、第18條第1 項前段，刑
法第11條、第47條第1 項、第62條，判決如主文。
本案經檢察官劉昀到庭執行職務。
中    華    民    國    98    年    6     月    30    日
                  刑事第一庭  法  官  許蓓雯
以上正本證明與原本無異。
如不服本判決應於收受判決後10日內向本院提出上訴書狀，並應
敘述具體理由；其未敘述上訴理由者，應於上訴期間屆滿後20日
內向本院補提理由書（均須按他造當事人之人數附繕本）「切勿
逕送上級法院」。
中    華    民    國    98    年    7     月    1     日
                              書記官  鄭美雀
本案論罪科刑法條：
毒品危害防制條例第10條第1項
施用第一級毒品者，處六月以上五年以下有期徒刑。


司法院資訊處製作；財團法人民間司法改革基金會備份。
